---
title: "Verkefni 1"
author: 
  - name: "Brynjar Mar (bmb23), Kári Einarsson (kae44) og Indriði Már Indriðason (imi2)" 
    title: Developers
date: "`r Sys.Date()`"
output:
  rmdformats::downcute:
    code_folding: show
    self_contained: true
    thumbnails: false
    lightbox: true
pkgdown:
  as_is: true
---

```{r setup, include=FALSE}
knitr::opts_chunk$set(echo = TRUE, cache = FALSE, warning = F, message = F)
```

```{r}
library(tidyverse)
library(ggplot2)
library(scales)
library(knitr)
```
# Hluti 1 - Gagnamöndl (30 %)

## a
Lesið gagnasafnið inn í R/RStudio með skipuninni hér að neðan og geymið í hlut sem ber upphafsstafi þeirra sem verkefnið vinna (ef Gréta Halldórsdóttir og Sigurður Karl Jónsson eru að vinna saman skulu þau nefna hlutinn gs).

nafn_a_hlut <- read_csv2("https://ahj.hi.is/kaupskra.csv", locale = locale(encoding = "ISO8859-1"))

þar sem þið skiptið nafn_a_hlut út fyrir upphafsstafina (þó skal ekki nota íslenska stafi).
```{r}
bik <- read_csv2("https://ahj.hi.is/kaupskra.csv", locale = locale(encoding = "ISO8859-1"))
```
medaltal taknad med $\mu$

## b
Notið filter() skipunina til að velja fullbúnar eignir (sjá fullbuid breytuna) sem eru "Fjolbyli" og "Serbyli" og byggja á  samningum sem eru er nothæfir. Yfirskrifið stóra gagnaramman í a) lið með þessum eignum.
```{r}
tegund_inni <- c("Serbyli", "Fjolbyli")
bik <- filter(bik, fullbuid==1, tegund%in%tegund_inni, onothaefur_samningur==0)
```



## c
Búið til nýja breytu í gagnarammanum ykkar sem inniheldur fermetraverð eignanna, nefnið breytuna fermetraverd.
```{r}
bik <- mutate(bik, fermetraverd=kaupverd/einflm)
```

## d
Búið til nýja breytu í gagnarammanum ykkar sem inniheldur árið sem eignin var seld, nefnið breytuna ar (t.d. með að nota year() fallið í lubridate pakkanum).
```{r}
bik <- mutate(bik, ar=year(utgdag))
```

## e
Veljið ykkur þrjú póstnúmer til að vinna með. Það þurfa að vera a.m.k. 200 sérbýli í hverju póstúmeri fyrir sig. Yfirskrifið gagnaramman í b) lið með eignum úr þessum þremur póstnúmerum. Þið skulið nota þennan gagnaramma í verkefninu.
```{r}
pnr <- c(107, 105, 210)
bik <- filter(bik, postnr%in%pnr)
```

## f
Kannið gerð breytanna í gagnarammanum ykkar og breytið ef þarf.  
```{r}
bik <- mutate(bik, emnr = factor(emnr))
bik <- mutate(bik, postnr = factor(postnr))
```



# Hluti 2 - Myndræn Framsetning (30%)

## g
Teiknið mynd sem sýnir stærð eignanna í rammanum ykkar (það eiga ekki að vera aðrar breytur á myndinni). Eru einhverjir gagnapunktar sem koma í ljós sem mögulega þarf að skoða sérstaklega? Ef svo er skulið þið gera það.
```{r}
staerdeigna <- ggplot(bik, aes(x=einflm)) +
  geom_histogram(binwidth = 10, fill="blue", color="black") + # Binwidth gæti þurft aðlögun
  xlab('Stærð (fermetrar)') +
  ylab('Eignir') +
  ggtitle('Dreifing stærðar eigna') +
  theme_minimal()

staerdeigna
```

## h
Teiknið mynd sem sýnir fjölda eigna eftir póstnúmerum og tegundum eigna á sömu mynd (sérbýli eða fjölbýli).
```{r}
postnrtegund <- ggplot(bik, aes(x=postnr, fill=tegund)) +
  geom_bar(position='dodge') + # Nota sjálfgefið stat="count" til að telja tilvik
  xlab('Póstnúmer') +
  ylab('Fjöldi eigna') +
  labs(fill='Tegund') + # Merkja fyllingarbreytuna sem tegund eignar
  theme_minimal()

postnrtegund
```




## i
Teiknið mynd sem sýnir stærð eignanna eftir póstnúmeri. 
```{r}
postnrstaerd <- ggplot(bik,aes(x=postnr, y=einflm)) + geom_boxplot() + xlab('postnr') + ylab('stærð')
postnrstaerd
```



## j
Teiknið mynd sem sýnir samband stærðar og kaupverðs fyrir hvert póstnúmer fyrir sig (notið t.d. facet_grid til að skipta myndinni upp eftir póstnúmerum). Notið mismunadi liti til að sýna hvaða ár eignirnar voru keyptar. Eru einhverjir gagnapunktar sem koma í ljós sem mögulega þarf að skoða sérstaklega? Ef svo er skulið þið gera það. 
```{r}

ggplot(bik, aes(x=einflm, y=kaupverd, color=ar)) +
  geom_point() +  # Notar punkta til að sýna hvert gagnapar
  facet_grid(~ postnr) +  # Skiptir myndinni upp eftir póstnúmerum
  scale_color_gradient(low="blue", high="green") +  # Breytir litaskala fyrir kaupár
  labs(x="Stærð (fermetrar)", y="Kaupverð", color="Kaupár") +
  theme_minimal() +
  ggtitle("Samband milli stærðar og kaupverðs eftir póstnúmerum")
```


# Hluti 3- Töflur (20%)

## k
Búið til töflu sem sýnir fjölda eigna í póstnúmerunum þremur eftir gerð eigna (sérbýli eða fjölbýli).
```{r}

# Búum til töflu sem sýnir fjölda eigna í hverju póstnúmeri eftir gerð eigna
taflak <- bik %>%
  group_by(postnr, tegund) %>%  # Hópum gögnin eftir póstnúmeri og gerð eigna
  summarise(fjoldi = n(), .groups = 'drop')  # Teljum fjölda eigna í hverjum hóp

# Prentum út töfluna
print(taflak)
```

## l
Búið til töflu sem sýnir hlutfall sérbýla og fjölbýla í póstnúmerunum þremur. Það á s.s. að vera hægt að lesa hvert hlutfall sérbýla og fjölbýla er í hverju póstnúmeri fyrir sig. 
```{r}
tafla <- bik %>%
  filter(postnr %in% c(105, 107, 210)) %>%  # Filter for the desired postal codes
  group_by(postnr, tegund) %>%
  summarise(fjoldi = n(), .groups = 'drop') %>%  # Count occurrences of each 'tegund' within 'postnr'
  group_by(postnr) %>%
  mutate(total = sum(fjoldi)) %>%  # Calculate total count per 'postnr'
  mutate(hlutfall = round(fjoldi / total * 100, 1)) %>%  # Calculate the percentage and round to 1 decimal place
  ungroup() %>%
  mutate(hlutfall = paste0(hlutfall, "%")) %>%  # Append '%' sign
  select(-fjoldi, -total) %>%
  pivot_wider(names_from = tegund, values_from = hlutfall)  # Reshape the data

# Print the corrected table
print(tafla)
```



## m
Búið til töflu sem sýnir meðaltal, miðgildi og staðalfrávik fermetraverðs skipt upp eftir ári, póstnúmeri og tegund eigna (sérbýli eða fjölbýli). Sýnið einnig fjölda eigna sem lenda í hverjum flokki í töflunni. Það á t.d. að vera hægt að lesa hvert meðalfermetraverð eigna í sérbýli var árið 2021 í hverju póstnúmeri fyrir sig og hversu margir kaupsamingar eru að baki. 
```{r}
tolfraedi_tabla <- bik %>%
  group_by(ar, postnr, tegund) %>%
  summarise(
    Medaltal = mean(fermetraverd, na.rm = TRUE),
    Midgildi = median(fermetraverd, na.rm = TRUE),
    Stadalfravik = sd(fermetraverd, na.rm = TRUE),
    Fjoldi = n(),
    .groups = 'drop'  
  )
tolfraedi_tabla
```


# Hluti 4 - Líkindafræði (10%)

## n
Gerum nú ráð fyrir að við séum að vinna með hverfi á stórreykjavíkursvæðinu þar sem 20% eigna eru einbýlishús. Hugsum okkur nú að við veljum 3 eignir í hverfinu af handahófi.

### i
Hverjar eru líkurnar á að ein eignin sé einbýlishús?
a) ef það má bara vera ein og ekki fleiri
```{r}
dbinom(1,3,0.2)
```
b) ef það mega vera fleiri en ein
```{r}
1-pbinom(0,3,0.2)
```
### ii
Hverjar eru líkurnar á að fleiri en ein eign séu einbýlishús?
```{r}
1-pbinom(1,3,0.2)
```
## o
Gerum nú ráð fyrir að stærð einbýlishúsa í hverfinu fylgi normaldreifingu með meðaltal 170 fm og staðalfrávik 20 fm. 
### i
Sé eign úr hverfinu valin af handahófi, hverjar eru líkurnar á að hún sé stærri en 180 fm?
```{r}
pnorm(180,170,20)
```

### ii
Jonni ætlar að byggja einbýlishús í hverfinu og vill endilega að það verði í hópi 5% stærstu einbýlishúsanna í hverfinu. Hvað þarf húsið að verða stórt?
```{r}
qnorm(0.95,170,20)
```